臺灣屏東地方法院民事裁定　　　　　　 97年度簡上更字第1號
上　訴　人　李建廷
　　　　　　李張初江
共　　　同
訴訟代理人　莊美玲律師
被　上訴人　林聰明
上列當事人間請求給付票款事件，上訴人對於中華民國100 年5
月11日本院97年度簡上更字第1 號第二審判決提起上訴，本院裁
定如下：
    主  文
上訴駁回。
    理  由
一、按對於簡易訴訟程序之第二審裁判，其上訴利益逾民事訴訟
    法第466 條所定之額數者，當事人僅得以其適用法規顯有錯
    誤為理由，逕向最高法院提起上訴或抗告，並須經原裁判法
    院之許可。前項許可，以訴訟事件所涉及之法律見解具有原
    則上之重要性者為限，民事訴訟法第436 條之2 第1項 、第
    436 條之3 第1 項、第2 項分別定有明文。所謂「適用法規
    顯有錯誤」，係指原第二審判決就其取捨證據所確定之事實
    適用法規顯有錯誤而言，不包括認定事實不當之情形在內。
    又所謂「原則上之重要性」，係指該訴訟事件所涉及之法律
    問題意義重大，而有加以闡釋之必要者而言。蓋適用簡易程
    序之事件，因其訟爭金額不高，或通常不致牽涉複雜之法律
    問題，基於訴訟經濟之考量，本以不得上訴第三審為原則，
    惟若為避免法律見解歧異，維持法律之安定，暨賡續法官造
    法之可能性，倘訟爭之簡易事件中，涉有「原則上重要性」
    之法律爭議，遂例外准許提起第三審上訴，俾使第三審法院
    得有解決此等法律爭議之機會。因此，倘訟爭之法律問題並
    非必須最高法院加以闡釋之意義重大問題，自無所謂「原則
    上重要性」可言。
二、本件上訴意旨略以：原第二審判決要求發票人即上訴人就新
    借款之借貸關係負舉證責任，但上訴人未拿到錢乃是消極事
    實，無法舉證，該判決顯然違反最高法院73年度台上字第43
    64號判例、85年度台上字第1990號及90年度台上字第8 號判
    決意旨，其適用法規顯有錯誤，所涉及之法律見解具有原則
    上之重要性云云。
三、按票據乃文義證券及無因證券，票據上之權利義務，悉依票
    上所載文義定之，與其基礎之原因關係各自獨立，票據上權
    利之行使，不以其原因關係存在為前提，執票人行使票據上
    權利時，就其基礎之原因關係確係有效存在，不負舉證責任
    。若票據債務人以自己與執票人間所存抗辯之事由，對抗執
    票人，依票據法第13條規定觀之，固非法所不許，惟仍應先
    由票據債務人就該抗辯事由負舉證之責任。必待為票據基礎
    之原因關係確立後，法院就此項原因關係進行實體審理時，
    當事人於該原因關係是否有效成立或已否消滅等事項有所爭
    執，始適用各該法律關係之舉證責任分配原則。經查，兩造
    對於票據號碼為CH543785、發票日為民國94年5 月1 日、到
    期日未載及票面金額新台幣300 萬元之本票1 紙（下稱系爭
    本票）是由上訴人等共同簽發並不爭執，本件系爭支票既已
    將應記載之事項載明，完成發票行為，被上訴人係系爭支票
    之執票人，即得行使票據上之權利，上訴人自應就阻礙被上
    訴人行使票據權利之事由（即其所稱兩造間之原因關係新借
    款之借貸關係）舉證證明後，被上訴人始有證明其交付借款
    之義務，故原第二審判決關於應由上訴人負舉證責任之認定
    並無違誤。至最高法院73年台上字第4364號判例意旨固謂：
    「票據債務人（背書人）以其自己與執票人間所存抗辯之事
    由，對抗執票人，固為法之所許，然背書人以發票人與執票
    人間所存抗辯之事由，對抗執票人，則為支票為無因證券之
    性質所不容。」等語，然該判例所涉之事實係背書人以發票
    人與執票人間之抗辯，作為對抗執票人，要與本件之事實即
    發票人直接以自己與執票人間所存抗辯之事由，對抗執票人
    ，二者顯不相同，自難認有該判例之適用，且原第二審判決
    僅係就上訴人以自己與被上訴人間所存抗辯之事由（即兩造
    間之原因關係新借款之借貸關係），認應由發票人負舉證責
    任，此為權利發生之事實，並非上訴人所稱「未拿到錢」之
    消極事實，亦難認有何使上訴人就消極事實負舉證責任之問
    題。從而，原第二審判決並無上訴人所指摘適用法規錯誤之
    情形，且本件亦無任何涉及法律見解具有原則上重要性之情
    形，揆諸首揭說明，上訴人之上訴自屬不應許可，應予駁回
    。
四、據上論結，本件上訴為不合法，依民事訴訟法第436 條之3
    第3 項、第436 條之2 第2 項，裁定如主文。
中    華    民    國  100     年    7     月    6     日
                  民事第一庭    審判長法  官  孫國禎
                                      法  官  羅培毓
                                      法  官  曾吉雄
正本係照原本作成。
本裁定得逕向最高法院抗告。
如不服本裁定應於送達後十日內向本院提出抗告狀，並繳納抗告
費新臺幣一千元。
中    華    民    國  100     年    7     月    6     日
                                      書記官  許倬維